臺灣板橋地方法院刑事判決　　　　　100年度交簡上字第212號
上　訴　人
即　被　告　夏定謙
選任辯護人　王嘉寧律師
上列上訴人即被告因過失傷害案件，不服本院100 年度交簡字第
2955號中華民國100 年8 月3 日第一審判決（聲請簡易判決處刑
案號：100 年度調偵字第1354號），提起上訴，本院管轄之第二
審合議庭判決如下：
    主  文
上訴駁回。
    事  實
一、夏定謙於民國100 年2 月9 日上午10時許，將車牌號碼GDS
    ─805 號普通重型機車停放在新北市○○區○○街45巷3 號
    前，嗣於同日上午10時57分許，前往上址停車處將該機車以
    雙腳移動方式向後倒車，本應注意謹慎緩慢後倒，並應注意
    其他車輛及行人。又依當時天候晴、日間自然光線、柏油路
    面乾燥無缺陷、無障礙物、視距良好，客觀上亦無不能注意
    之情事，竟疏未注意，貿然以前述方式倒車，不慎撞擊徒步
    行至該處之鄭梁春身體左側，致鄭梁春跌倒在地並受有胸椎
    第十二節壓迫性骨折等傷害。
二、案經鄭梁春訴由新北市政府警察局海山分局報請臺灣板橋地
    方法院檢察署檢察官偵查後聲請簡易判決處刑。
    理  由
壹、程序方面：
（一）按被告以外之人於審判外之言詞或書面陳述，除法律規定
      者外，不得作為證據，刑事訴訟法第159 條第1 項定有明
      文。查證人即告訴人鄭梁春於警詢時所為之陳述，係被告
      以外之人於審判外之陳述而屬傳聞證據，且經辯護人於本
      院準備程序時表示爭執證據能力，又證人鄭梁春業於本院
      審理中經傳喚到庭進行交互詰問，而於本院審理時所證大
      致與警詢所證相符，自應直接以其於本院審理時具結所為
      之證言為證據即可，而就其於警詢之證述，即與刑事訴訟
      法第159 條之1 至之5 所規定傳聞法則例外之情形不符，
      是鄭梁春於警詢時之陳述，即無證據能力。
（二）本件認定事實所引用之其他卷證資料，並無證據證明係公
      務員違背法定程序所取得，又檢察官、被告於本院準備程
      序及審判期日時均表示同意作為證據而不予爭執，且迄至
      言詞辯論終結前亦未再聲明異議，依刑事訴訟法第159 條
      之5 第1 項之規定，本件認定事實所引用之證據，縱屬傳
      聞證據而不符刑事訴訟法第159 條之1 至第159 條之4 之
      規定者，仍均有證據能力。
貳、實體方面：
一、訊據被告夏定謙固坦承於前揭時地以雙腳著地移動方式，將
    上開機車倒車，及告訴人鄭梁春跌倒受傷之情不諱，惟矢口
    否認有何過失傷害犯行，辯稱：伊倒車時機車並未碰撞到告
    訴人，可能係因告訴人之菜籃車勾到伊腳，告訴人自己重心
    不穩而跌倒云云。辯護人則以：告訴人有相當體重，要將告
    訴人撞倒之力道應該不小，然告訴人身體正面並無任何擦撞
    傷勢，顯見被告之機車與告訴人之身體並無接觸云云為被告
    置辯。經查：
（一）被告於前揭時、地以雙腳挪移之方式，將上開機車後倒，
      及告訴人鄭梁春跌倒受有前述傷勢等情，業據被告於警、
      偵訊及本院審理時供承在卷，核與證人即告訴人於本院審
      理中具結證述之情節大致相符，且有新北市政府消防局執
      行救護服務證明、行政院衛生署台北醫院於100 年2 月16
      日、同年月22日出具之診斷證明書、國立臺灣大學醫學院
      附設醫院100 年11月17日出具之診斷證明書各1 份、現場
      監視錄影畫面翻拍照片16幀、現場監視錄影畫面光碟1 片
      在卷為佐，此部分之事實，首堪認定。
（二）按汽車倒車時，應謹慎緩慢後倒，並應注意其他車輛及行
      人，道路交通安全規則第110 條第2 款定有明文，此為汽
      車（包括機器腳踏車）駕駛人應盡之注意義務。而依卷附
      現場監視錄影畫面翻拍照片所示，本件交通事故發生時，
      天候晴，日間自然光線、柏油路面乾燥無缺陷、無障礙物
      、視距良好，當無不能注意之情事。又按汽車駕駛人對於
      防止危險發生之相關交通法令之規定，業已遵守，並盡相
      當之注意義務，以防止危險發生，始可信賴他人亦能遵守
      交通規則並盡同等注意義務。若因此而發生交通事故，方
      得以信賴原則為由免除過失責任，最高法院84年台上字第
      5360號著有判例可資參照。本件被告於警詢時即自承：伊
      倒車時沒有注意到告訴人走過來，聽到告訴人倒地聲，始
      回頭查看等語、於檢察官訊問時亦供稱：伊倒車時有向後
      看，之後伊一直注意右後方的電動車，可能伊車子還有往
      後退一點點，伊聽到東西掉落的聲音後，就看到一名老婦
      人跌坐在地等語在卷，足徵被告倒車之際疏未注意車後行
      人動態，逕自倒車，是被告上開駕駛行為，已與前揭規定
      有違，則辯護人主張本件被告有信賴原則之適用，洵屬無
      據。
（三）被告所騎乘之機車於倒車時撞擊告訴人身體左側之事實，
      業經證人鄭梁春於本院審理中具結證稱：被告倒車，機車
      從伊肚子旁邊出來，撞擊伊身體，伊後仰跌倒，屁股著地
      ，尾椎很痛，痛得要死，爬不起來等語明確（見本院100
      年度交簡上字第212 號卷〔下稱本院卷〕第61頁背面至第
      63頁）。參以卷附現場監視錄影畫面顯示：100 年2 月9
      日10時57分15秒告訴人左手拉菜籃車，右手拄著雨傘往前
      行走，步履正常；被告於同時分32秒走向自己機車停放處
      ，並於同時分58秒第1 格畫面倒車；告訴人於同時分59秒
      第2 格向左轉身回看；同秒第4 格，被告之機車持續倒車
      ，於第4 格時車尾超過告訴人身體側面，機車高度約在告
      訴人腹部；同時58分0 秒第1 格至第3 格，被告機車繼續
      往後倒車，告訴人身體同機車倒車方向往後退，隨即告訴
      人臀部先著地，其後身體向後仰躺平貼地面等情，亦經本
      院當庭勘驗上開現場監視錄影光碟無誤（見本院卷第64頁
      ）。從上開機車持續倒車，車尾超越告訴人身體側面（機
      車高度約在告訴人腹部）後，不到1 秒之時間，告訴人身
      體即與機車倒車之同方向往後退，旋即跌坐在地之情形以
      觀，益徵證人前揭證述：伊遭機車撞擊身體向後跌倒並仰
      躺在地等語信而有徵，堪予採信。況被告於警、偵訊時均
      供稱：伊係於聽聞告訴人倒地聲或東西掉落聲後，始回頭
      查看，發現告訴人跌倒在地等語一致（見偵查卷第5 頁、
      第39頁），並未提及告訴人手拉之菜籃車勾絆伊腳部之事
      ，復查無其他積極事證以實其說，則被告一再空言辯解：
      係告訴人之菜籃車勾到伊腳，重心不穩，始自行跌倒，伊
      騎乘之機車未與告訴人發生碰撞云云，顯屬事後飾卸之詞
      ，不足採憑。
（四）告訴人因本件交通事故受有前述傷害，業據告訴人於本院
      審理中證述無訛，並有上開診斷證明書3 件存卷為佐，又
      被告係以雙腳著地挪移方式緩速倒車，撞擊告訴人之力道
      應非劇烈，是告訴人身體正面無傷勢，尚符事理之常，自
      難據此逕認被告之機車未與告訴人身體發生碰撞。且告訴
      人所受傷勢為胸椎第十二節壓迫性骨折，核與告訴人遭被
      告機車碰撞，向後臀部先行著地，隨後仰躺於地面之情形
      相當，從而，被告於前揭時、地騎乘機車，未謹慎後倒，
      並疏未注意後方行人而肇事，致告訴人受傷，被告之過失
      及其過失行為與告訴人受傷結果間之相當因果關係，均臻
      明確，被告之過失傷害犯行，堪予認定。
二、核被告所為，係犯刑法第284 條第1 項前段之過失傷害罪。
    原審以被告所犯過失傷害罪事證明確，予以論罪，復經審酌
    被告倒車時疏未注意車後狀況，致生本件車禍，使告訴人受
    有傷害，不僅造成告訴人身體及精神上之痛苦，告訴人之生
    活亦多所不停，且迄未與告訴人達成和解，賠償所受損失，
    兼衡被告犯罪後態度等一切情狀，量處有期徒刑4 月，如易
    科罰金，以新臺幣1,000 元折算1 日，其認事用法，均無違
    誤，量刑亦稱妥適。上訴人即被告猶執陳詞，否認犯罪，求
    予撤銷改判，為無理由，應予駁回。
據上論斷，應依刑事訴訟法第455 條之1 第1 項、第3 項、第36
8 條，判決如主文。
本案經檢察官黃明絹到庭執行職務。
中    華    民    國   100    年    12    月    19    日
              刑事第八庭      審判長法  官  陳  鴻  清
                                    法  官  張  兆  光
                                    法  官  劉  安  榕
上列正本證明與原本無異。
本件不得上訴。
                                    書記官  陳  盈  真
中    華    民    國   100    年    12    月    19    日
附錄本案論罪科刑法條全文：
中華民國刑法第284條
（過失傷害罪）
因過失傷害人者，處 6 月以下有期徒刑、拘役或 5 百元以下罰
金，致重傷者，處 1 年以下有期徒刑、拘役或 5 百元以下罰金
。
從事業務之人，因業務上之過失傷害人者，處1 年以下有期徒刑
、拘役或1 千元以下罰金，致重傷者，處3 年以下有期徒刑、拘
役或2 千元以下罰金。